臺灣高等法院臺南分院刑事判決　　　　　　九十一年度交上易字第五七八號　 Ｃ
　　　上　訴　人
　　　即　被　告　丁　○　○
　　　輔　佐　人　丙　○　○
右上訴人因過失傷害案件，不服臺灣嘉義地方法院九十一年度交易字第三五號中華民
國九十一年二月二十七日第一審判決（起訴案號：臺灣嘉義地方法院檢察署九十一年
度偵字第一七七號），提起上訴，本院判決如左：
      主      文
原判決撤銷。
丁○○因過失傷害人，處有期徒刑參月，如易科罰金，以佰元折算壹日。
      事      實
一、丁○○於民國九十年五月十二日十二時二十五分許，駕駛車牌號碼ＲＹ－九三八
    一號自小客車沿支線道嘉義市○○路由東往西方向行駛，途經大同路與友忠路有
    號誌因故障無動作之交岔路口處，本應注意汽車行經號誌故障而無交通警察指揮
    之交岔路口時，支線道車應暫停讓幹線道車輛先行，而依當時天候晴、日間自然
    光線、柏油路面乾燥、無缺陷、無障礙物、視距良好等情，並無不能注意之情事
    ，竟疏於注意，其支線道車未暫停讓幹線道車先行，適有趙文英駕駛車牌號碼Ｒ
    Ｋ－五二二六號自小客車附載戊○○○，沿幹線道友忠路由北往南方向行駛，行
    經上開交岔路口，亦疏未注意車前狀況、減速慢行，二車因而相撞，致戊○○○
    受有右側肩胛骨骨折之傷害。丁○○於肇事後，未被有偵查犯罪職權之機關或公
    務員發覺前，即主動向接獲報案而至現場處理之警員劉南生自首，進而接受本件
    裁判。
二、案經戊○○○訴由臺灣嘉義地方法院檢察署檢察官偵查起訴。
      理      由
一、訊據上訴人即被告丁○○坦承於前揭時、地，駕駛車牌號碼號ＲＹ－九三八一號
    自小客車與證人趙文英所駕駛車牌號碼ＲＫ－五二二六號自小客車相撞，致告訴
    人趙文英受傷之事實，惟否認有過失傷害犯行，辯稱：其駕車是跟前面的車進入
    友忠路與大同路的交岔路口，等警車通過大同路口時，正起步隨前面的車要通過
    友忠路口就被來車從右方擦撞，當時證人趙文英駕車是從其車右後方來，是證人
    趙文英所駕車撞其所駕車，證人趙文英車速很快，其當時沒有看到對方的車子進
    入路口被撞到云云。
二、經查：
（一）被告坦承於前揭時、地，駕駛車牌號碼ＲＹ－九三八一號自小客車與證人趙文
      英所駕駛車牌號碼ＲＫ－五二二六號自小客車相撞，致告訴人受傷之事實，核
      與證人即駕駛車牌號碼ＲＫ－五二二六號自小客車之趙文英於警訊時（見偵查
      卷第二七頁、第二八頁）證述、告訴人於警訊時（見原審卷第二三頁、第二四
      頁）及偵查中指訴之情節相符，並有道路交通事故調查報告表一份及車禍現場
      照片八張附於原審卷（第二六頁至第三二頁）可資佐證。而告訴人受有右側肩
      胛骨骨折之傷害，亦有財團法人天主教聖馬爾定醫院出具之診斷證明書一份及
      受傷照片五張附偵查卷（見九十年度發查字第一○○三號卷第七頁、第八頁）
      可稽。
（二）按車輛行至無號誌或號誌故障而無交通警察指揮之交岔路口，支線道車應暫停
      讓幹線道車先行，道路交通安全規則第一百零二條第一項第二款定有明文。查
      嘉義市○○路與友忠路之交岔路口雖有號誌但因故障無動作，又無交通警察指
      揮，業據被告於本院審理時供承在卷，並有前開調查報告表一份可按，被告所
      駕車行駛之道路係支線道，證人趙文英所駕車行駛之道路係幹線道，有前開調
      查報告表及嘉義市○○○道路交通事故肇因推測表各一份附於原審卷（第二五
      頁）足參，被告駕駛前開自小客車行經嘉義市○○路與友忠路雖有號誌但因故
      障無動作又無交通警察指揮之交岔路口時，未遵守前開規定，其支線道車未暫
      停讓幹線道之證人趙文英所駕駛自小客車先行，業據證人趙文英於警訊時證述
      無誤，而從被告聲請傳訊之證人甲○○、盧又錡、乙○○於本院調查時之證言
      觀之，被告支線道車亦未暫停讓幹線道車先行，另依當時天候晴、日間自然光
      線、路面乾燥、無缺陷、無障礙物、視距良好等情，亦有前開調查報告表足憑
      ，並無不能注意之情事，被告應注意能注意竟疏未注意，致發生本件車禍，被
      告過失責任甚明。
（三）告訴人戊○○○於警訊時指稱：「當時我是乘坐趙文英所駕駛的ＲＫ－五二二
      六號自小客行駛在友忠路（ＲＫ－五二二六自小客行駛方向是北向南行駛），
      在到大同路口時，對方（ＲＹ－九三八一）車輛快速行駛，我所乘坐的車向右
      閃躲，仍被撞的向右飛出、」等語（見原審卷第二三頁背面）。證人趙文英於
      警訊時證稱：「當時我駕駛ＲＫ－五二二六自小客車行駛在嘉義市○區○○路
      ，在我之前有三輛小自客，並均已安全通過友忠路與大同路口。當我行駛到與
      大同路口時，在我左側大同路上有一部小自客快速行駛，硬是要強行通過，我
      即踩煞車，並向右閃躲，但有被對方車輛撞及，我的車向右轉九十度方向飛出
      。」等語（見九十年度發查字第一○○三號卷第二七頁背面）。從告訴人及證
      人趙文英之陳述觀之，證人趙文英所駕車先到上開交岔路口。惟依被告於警訊
      時供稱：「（請你將車禍發生情形敘說？）當時我駕駛ＲＹ－九三八一小自客
      行駛在嘉市○區○○路是東向西行駛，當行駛到與友忠路口時，對方車輛是行
      駛在友忠路口，對方車輛是北向南行駛，在與大同、友忠路口時，對方車輛撞
      到我車右後輪位置。」「（當你駕駛ＲＹ－九三八一小自客行駛到大同路與友
      忠路口，車禍生前是否有看到對方車輛？）沒有看到」等語（見九十年度發查
      字第一○○三號卷第二十九頁背面、第三十頁）；於偵查中供稱：「我沒有看
      到後方有無來車。我不服鑑定意見，因我已經通過路中央，不可能暫停讓他們
      先通行。」等語（見九十年度發查字第一○○三號卷第十五頁），依被告所供
      其所駕車則先到前開交岔路口，究竟係證人趙文英所駕車先到上開交岔路口，
      或被告所駕車先到前開交岔路口，即有疑問，既無積極證據證明證人趙文英所
      駕車與被告所駕車同時到達前開交岔路口，即無左方車應暫停讓右方車先行之
      問題，臺灣省嘉雲區車輛行車故鑑定委員會及臺灣省車輛行車事故覆議鑑定委
      員會雖均認為被告係左方車，未暫停讓右方車先行，為肇事主因，即有未洽。
      臺灣省嘉雲區車輛行車故鑑定委員會九十年八月十日嘉鑑字第九○○七八七號
      函所附鑑定意見書（附於九十年度發查字第一○○三號偵查卷）及臺灣省車輛
      行車事故覆議鑑定委員會九十一年七月二十九日府覆議字第九一一○三○一號
      函（附於本院卷），所為鑑定原因，與本院調查所得不同，不予採用。又證人
      趙文英駕駛前開自小客車行經上開交岔路口，未注意車前狀況，減速慢行，致
      發生本件車禍，有違道路交通安全規則第九十三條第一項第三款及第九十四條
      第三項之規定，亦有過失，上開鑑定意見及覆議此部分認定與本院相同，應予
      採用。
（四）綜上所述，被告對本件車禍之發生確有過失，其辯解尚非可採，雖證人趙文英
      對本件車禍之發生亦有過失，然並不能解免被告之過失刑責。又告訴人因本件
      車禍受傷，已如前述，被告之過失行為與告訴人所受傷害間，顯有相當因果關
      係，事證明確，被告過失傷害之犯行堪以認定。
二、核被告所為，係犯刑法第二百八十四條第一項之過失傷害罪。被告於肇事後，未
    被有偵查犯罪職權之機關或公務員發覺前，即主動向接獲報案而至現場處理之警
    員劉南生自首等情，業據證人即警員劉南生於原審審理時證述無誤，被告並因而
    接受本件之裁判，應依刑法第六十二條前段之規定減輕其刑。
三、原審認被告罪證明確，予以論罪科刑，固非無見，惟查被告係駕車行經前開交岔
    路口時，其支線道車未暫停讓幹線道之證人趙文英所駕車先行，原判決認定係被
    告駕車行經上開交岔路口，左方車未暫停讓右方車輛先行，即有未洽。被告上訴
    指摘原判決與事實不符，原告作筆錄時與實際發生情形不符，其無過失云云，固
    無理由，惟原判決既有可議，應由本院將原判決撤銷改判。爰審酌被告過失之輕
    重，告訴人所受傷害程度，被告犯後態度及未達成和解等一切情狀，量處如主文
    所示之刑，並諭知易科罰金之折算標準。
據上論結，應依刑事訴訟法第三百六十九條第一項前段、第三百六十四條、第二百九
十九條第一項前段、刑法第二百八十四條第一項前段、第四十一條第一項前段、第六
十二條，罰金罰鍰提高標準條例第一條前段、第二條，判決如主文。
本案經檢察官劉得鉦到庭執行職務。
中    華    民    國      九十一      年      九      月      十二      日
                                  臺灣高等法院臺南分院刑事第二庭
                                      審判長法官  游    明    仁
                                            法官  林    永    茂
                                            法官  陳    清    溪
右正本證明與原本無異。
不得上訴。
                                      法院書記官  趙    玲    瓏
中    華    民    國      九十一      年      九      月     十三       日
附錄法條：
刑法第二百八十四條第一項：因過失傷害人者，處六月以下有期徒刑、拘役或五百元
                          以下罰金，致重傷者，處一年以下有期徒刑、拘役或五
                          百元以下罰金。
